【裁判字號】    98,訴,923
【裁判日期】    990617
【裁判案由】    毒品危害防制條例
【裁判全文】
臺灣苗栗地方法院刑事判決               98年度訴字第923號
公  訴  人  臺灣苗栗地方法院檢察署檢察官
被      告  甲○○
上列被告因違反毒品危害防制條例案件，經檢察官提起公訴（98
年度毒偵字第1263號），因被告於本院準備程序時就被訴事實為
有罪之陳述，經告知簡式審判程序之旨，並聽取當事人之意見後
，本院合議庭裁定改由受命法官獨任依簡式審判程序進行，並判
決如下：
    主  文
甲○○施用第一級毒品，處有期徒刑陸月，如易科罰金，以新臺
幣壹仟元折算壹日；又施用第二級毒品，處有期徒刑參月，如易
科罰金，以新臺幣壹仟元折算壹日。應執行有期徒刑柒月，如易
科罰金，以新臺幣壹仟元折算壹日。
    事  實
一、甲○○曾因施用毒品案件，經送觀察、勒戒後，認無繼續施
    用毒品之傾向，於民國94年12月20日執行完畢釋放，並由臺
    灣苗栗地方法院檢察署檢察官以94年度毒偵字第1337、1557
    號為不起訴處分確定。惟前開觀察、勒戒無法收其實效，甲
    ○○於觀察、勒戒執行完畢釋放後5 年內，復基於施用第一
    級毒品之犯意，於98年5 月1 日上午某時許，在其位於苗栗
    縣頭份鎮○○里○ 鄰○○街2 號3 樓住處房間內，以將海洛
    因摻入香菸內之方式，施用第一級毒品海洛因1 次；另基於
    施用第二級毒品之犯意，於同日上午某時許，在其同上住處
    ，以將甲基安非他命置於玻璃球內（未扣案）燒烤吸食其煙
    霧之方式，施用第二級毒品甲基安非他命1 次。嗣於98年5
    月2 日凌晨，在苗栗縣竹南鎮○○路215 號3 室友人住處為
    警查獲，經警採集其尿液檢體送驗，結果呈現嗎啡、甲基安
    非他命陽性反應，而查悉上情。
二、案經苗栗縣警察局竹南分局報請臺灣苗栗地方法院檢察署檢
    察官偵查起訴。
    理  由
一、查本件被告甲○○所犯並非死刑、無期徒刑、最輕本刑為3
    年以上有期徒刑之罪或高等法院管轄第一審案件，而被告於
    準備程序進行中，就被訴事實為有罪之陳述，經法官告知簡
    式審判程序之旨，並聽取公訴人及被告之意見後，本院認適
    宜改依簡式審判程序進行，爰依刑事訴訟法第273 條之1 第
    1 項之規定，由本院合議庭裁定由受命法官獨任進行簡式審
    判程序，合先敘明。
二、上開犯罪事實，業據被告甲○○於本院審理時坦承不諱，且
    被告於98年5 月2 日為警採集之尿液，經送檢驗結果，呈嗎
    啡、甲基安非他命陽性反應，有苗栗縣警察局竹南分局尿液
    鑑驗代碼對照表、濫用藥物尿液檢驗檢體監管紀錄表、中山
    醫學大學附設醫院檢驗科藥物檢測中心於98 年5月28日出具
    之尿液檢驗報告各1 份在卷可稽，足認被告之自白與事實相
    符，應可採信，被告施用第一級、第二級毒品之犯行均堪予
    認定。又被告曾因施用毒品案件，經送觀察、勒戒後，認無
    繼續施用毒品之傾向，於94年12月20日執行完畢釋放，有臺
    灣高等法院被告前案紀錄表在卷可參，其在前開觀察、勒戒
    執行完畢釋放後5 年內，再犯本案施用毒品之犯行，自應依
    法追訴處罰。
三、核被告所為，係犯毒品危害防制條例第10條第1 項之施用第
    一級毒品罪，及同條例第10條第2 項之施用第二級毒品罪。
    被告為供施用而持有各該毒品之低度行為，應各為其施用之
    高度行為所吸收，不另論罪。又被告所犯前開2 罪間，犯意
    各別，行為互殊，應予分論併罰。爰審酌被告曾因施用毒品
    經送觀察、勒戒，仍未知警惕，再犯本案施用毒品犯行，足
    見其意志不堅，未能徹底戒除惡習遠離毒害，惟念及施用毒
    品本質上係戕害自身健康之行為，尚未嚴重破壞社會秩序或
    侵害他人權益，暨其犯罪後坦承犯行，犯後態度良好，及其
    智識程度、生活狀況等一切情狀，分別量處如主文所示之刑
    ，並諭知易科罰金之折算標準，及定其應執行之刑。再按刑
    法第2 條第1 項規定，行為後法律有變更者，適用行為時之
    法律。但行為後之法律有利於行為人者，適用最有利於行為
    人之法律，係採從舊從輕之原則。而所謂「法律有變更」，
    係指足以影響行為之可罰性範圍及其法律效果之法律修正而
    言；得易科罰金之適用範圍，係屬科刑規範事項，其折算標
    準於裁判時並應於主文內諭知，與一般純屬執行之程式有別
    ，是如新舊法對得否易科罰金之適用範圍不同時，自應依上
    開規定，比較適用最有利於行為人之法律。查被告行為時之
    刑法第41條第2 項規定於數罪併罰，其執行之刑未逾6 個月
    者，始得易科罰金（該規定於司法院98年6 月19日公布釋字
    第662 號解釋前仍為有效），而被告行為後，該規定業經立
    法院於98年12月15日修正，於刑法第41條第8 項將得易科罰
    金之適用範圍擴大為數罪併罰之數罪均得易科罰金者，其執
    行刑逾6 月者，亦得易科罰金，並經總統於98年12月30日公
    布，於99年1 月1 日起生效。則比較新舊法結果，因本案被
    告所犯之施用一、二級毒品罪，均係最重本刑5 年以下有期
    徒刑之罪，且均判處有期徒刑6 月以下之刑，應以新法有利
    於行為人，自應適用新法，而在定其應執行之刑後，併予諭
    知易科罰金之折算標準。
據上論斷，應依刑事訴訟法第273 條之1 第1 項、第299 條第 1
項前段，毒品危害防制條例第10條第1 項、第2 項，刑法第11條
前段、第2 條第1 項但書、第41條第1 項前段、第41條第8 項、
第51條第5 款，判決如主文。
本案經檢察官黃俊鳴到庭執行職務。
中    華    民    國    99    年    6     月    17    日
                  刑事第三庭    法  官  顏苾涵
以上正本證明與原本無異。
如不服本判決應於收受判決後10日內向本院提出上訴書狀，並應
應敘述具體理由。其未敘述上訴理由者，應於上訴期間屆滿後20
日內向本院補提理由書(均須按他造當事人之人數附繕本)「切勿
逕送上級法院」。
中    華    民    國    99    年    6     月    17    日
                                書記官  涂村宇
附錄論罪科刑法條：
毒品危害防制條例第10條
施用第一級毒品者，處 6 月以上 5 年以下有期徒刑。
施用第二級毒品者，處 3 年以下有期徒刑。

司法院資訊處製作；財團法人民間司法改革基金會備份。
